臺灣高等法院臺中分院刑事判決　　　　95年度上訴字第1467號
上　訴　人
即　被　告　甲○○
選任辯護人　盧永和律師
上列上訴人因貪污治罪條例等案件，不服臺灣彰化地方法院95年
度訴字第169號中華民國95年4月20日第一審判決（起訴案號：臺
灣彰化地方法院檢察署93年度偵字第8662號），提起上訴，本院
判決如下：
    主  文
原判決撤銷。
甲○○共同行使從事業務之人，明知為不實之事項，而登載於其
業務上作成之文書，足以生損害於公眾，處有期徒刑陸月，如易
科罰金以銀元參佰元即新台幣玖佰元折算壹日。
    事  實
一、甲○○曾因偽造文書案件，經台灣苗栗地方法院判處有期徒
    刑4月，如易科罰金以銀元300元折算1日，緩刑2年確定；爰
    甲○○係「永晉旺業有限公司」（下稱永晉旺業公司）之業
　　務員，從事仲介一般家庭申請外籍看護工等業務；顏國森（
　　業經臺灣彰化地方法院檢察署檢察官提起公訴，現由臺灣彰
    化地方法審理中）則係行政院署立彰化醫院（下稱彰化醫院
    ）之外科醫師，為從事醫療業務之人。緣甲○○明知受監護
    人應符合行政院勞工委員會（下稱勞委會）於民國（下同）
    90年7月27日台90勞職外字第0223230號所公告事項中11項特
    定病症免巴氏量表或癌症末期巴氏量表為40分以下或其餘24
    項特定病症巴氏量表為30分以下及11項特定身心障礙項目經
    鑑定為重度等級以上之病患，方具備申請家庭外籍監護工之
    資格。詎甲○○因同業間之傳聞，得知顏國森開立之診斷證
    明書條件較寬，以供仲介業者為申請家庭外籍看護工之雇主
    申請聘僱家庭外籍看護工；甲○○竟與蕭國森基於共同犯意
    之聯絡，甲○○明知受監護人蕭溪前不符合上開申請家庭外
    籍監護工之資格，而利用其與顏國森長期合作關係，於93
    年8月26日，先以電話聯絡顏國森，要求顏國森開立不實之
    診斷書後，待其回國後再交付賄款（你就開一開，拿給我們
    小姐，費用我回來再跟你算），經顏國森應允後，甲○○再
    交代永晉旺業公司之不詳姓名之人員於翌日帶同受監護人蕭
    溪前至彰化醫院，經顏國森診斷後，顏國森明知蕭溪前之病
    況不符合上開申請家庭外籍監護工之資格，竟開立已符合雇
    主申請聘僱家庭外籍看護工專用診斷證明書（背頁為之巴氏
    量表）之不實正本交付予該不詳姓名之人員，該受監護人蕭
    溪前之不知情家屬將新台幣（下同）8000元（未扣案），在
    診療室交予顏國森收受。甲○○於取得上開不實之診斷證明
    書後，旋由不知情之專業人員沈秀勵檢具相關證明文件，填
    寫雇主聘僱外籍勞工申請書，以雇主蕭璟輝之名義，將此製
    作不實之文書向勞委會提出申請而行使之，致勞委會職訓局
    之公務員誤以受監護人蕭溪前已符合申請外籍監護工之資格
    ，而將受監護人蕭溪前已符合申請外籍監護工之不實事項登
    載於其職務上所掌之核發招募許可等資料之公文書上，足生
    損害於彰化醫院及勞委會對於申請外籍監護工准駁之正確性
    。
二、案經法務部調查局彰化縣調查站報告臺灣彰化地方法院檢察
    署檢察官偵查起訴。
    理  由
壹、關於證據能力部分：
（一）按被告以外之人於審判外之陳述，雖不符刑事訴訟法第
      159 條之1至第159條之4之規定，然經當事人於審判程序
      同意作為證據，法院審酌該言詞陳述作成時之情況，認為
      適當者，亦得為證據；當事人、代理人或辯護人於法院調
      查證據時，知有刑事訴訟法第159條第1項不得為證據之情
      形，而未於言詞辯論終結前聲明異議者，視為有前項之同
      意，刑事訴訟法第159條之5定有明文。查證人蕭溪前之前
      於醫院就診時在醫師面前所為之陳述，固均為審判外之陳
      述而屬傳聞證據，惟被告於原審及本院審理時，就前開審
      判外之陳述，均不爭執其證據能力，復未曾於言詞辯論終
      結前聲明異議，而本院審酌上開陳述作成時之情況，並無
      違法取證之瑕疵，認以之作為證據為適當，揆諸上開規定
      ，證人蕭溪前於審判外之陳述，有證據能力。
（二）按偵查犯罪機關依法定程序監聽之錄音，如已踐行調查證
      據程序，非不可採為認定犯罪事實之基礎。又監聽錄音製
      作之譯文，如僅為偵查犯罪機關製作，而被告或訴訟關係
      人對其真實性並無爭執者，法院已踐行調查證據之程序，
      確認該監聽錄音譯文之真實性，自非不得以該監聽錄音之
      譯文，採為認定被告有罪之基礎。查本案監聽錄音譯文，
      為被告以外之人於審判外所為之書面陳述，依刑事訴訟法
      第159條第1項之規定，性質上固屬傳聞證據，惟本案監聽
      之錄音係依法定程序所為，依監聽錄音製作之譯文，被告
      亦不爭執真實性，復經本院於審判中踐行調查證據之程序
      ，依照上開說明，此監聽錄音譯文自有證據能力，合先敘
      明
貳、認定本案犯罪事實之理由：
一、訊據上訴人即被告（下稱被告）甲○○矢口否認有上揭犯行
    ，並辯稱：是蕭溪前打電話給我，問我說哪個醫生可以開立
    診斷證明書，我只是介紹他去彰化醫院找顏國森醫生而已，
    我跟他說這個醫生開的診斷書比較寬鬆，蕭溪前家屬所交付
    之80 00元也不是我叫他給的，是顏國森自己向蕭溪前的家
    屬要的，我當時人也不在國內，我沒有跟顏國森合作做這個
    事情。且診斷書的內容是醫生認定的，內容如何我也不知情
    云云。惟查：（一）上開事實，業據被告甲○○於法務部調
    查局彰化縣調查站及偵查時暨原審法院審理中，均供承不諱
    。（二）證人蕭溪前於93年1月16日至員生醫院就診時，蕭
    溪前主訴：下背痛及右腿疼酸痛已有3天步行困難。診斷結
    果：第3至第4腰椎滑脫；椎間盤狹窄；右腎結石。嗣
    於同年8月20日再至員生醫院就診時，蕭溪前主訴：因頭暈
    致跌倒，顏面及左腿受傷；經在急診打點滴，與觀察約2小
    時，患者步行出院；診斷結果：顏面及左腿擦傷；眩暈
    ；血糖偏高。並經該醫院，就前開診斷情形認定，蕭溪前
    之病況沒有達到無法自理生活之程度；此有該醫院94年11
    月29日94員生（行）字第107號函可稽。（三）依據證人蕭
    溪前之前開就診時所為之主訴內容及員生醫院之函文以觀，
    顯見證人蕭溪前於上開時間就診時，尚能步行走路，且對生
    活上一些日常事項，亦未達無法自理之程度；經本院比對卷
    附之巴氏量表（詳見偵查卷第50頁）之分數表，顯示蕭溪前
    所可獲得之分數，應在30分以上，顯然證人蕭溪前當時之病
    況與勞委員會於90年7月27日台90勞職外字第0223230號所公
    告事項中11項特定病症免巴氏量表或癌症末期巴氏量表為40
    分以下或其餘24項特定病症巴氏量表為30分以下及11項特定
    身心障礙項目經鑑定為重度等級以上之病患，方具備申請家
    庭外籍監護工之資格不符。惟嚴國森竟然就蕭溪前之病況，
    於93年8月27日所製作之雇主申請聘僱家庭外籍看護工專用
    診斷證明書上記載：「高血壓性心臟病，左心室肥大心律
    不整；小腦萎縮症，平衡機能障礙，共濟失調症；兩眼
    白內障，兩眼視力模糊不清；兩肩退化性關節炎，兩肩上
    舉困難；嚴重骨質疏鬆症，第5腰椎壓迫性骨折，第4、5
    腰椎及第5腰椎第1荐椎椎間狹窄，腰椎神經受壓迫，造成腰
    痛牽引至兩下肢麻木疼痛，兩下肢無力，罹患嚴重慢性病，
    必須在家長期（6個月以上）休養，且無法自理生活，需賴
    他人養護等語，並經依巴氏量表評斷證人蕭溪前之分數為25
    分，此有前開雇主申請聘僱家庭外籍看護工專用診斷證明書
    1紙附卷可查；然上開診斷證明書所記載之事項，顯然與證
    人蕭溪前當時實際上病況之情形不合，而顏國森既為專任之
    外科醫師，其對所專之外科範圍事項之診療判斷，應能確實
    判斷證人蕭溪前之病況不符合具備申請家庭外籍監護工之資
    格，其竟為圖不法之利益，而在其業務上所執掌之雇主申請
    聘僱家庭外籍看護工專用診斷證明書上為前開不實之記載甚
    明。（四）依照卷附之通訊監察作業監聽譯文報告表記載：
    93年8月26日被告以其0000000000之行動電話與顏國森之000
    0000000之行動電話通話之內容為：「A(指被告）：喂，甲
    ○○啦。B（指顏國森）：嗯，你說。A：我跟你說，明天我
    叫他載過去啦，好嗎？B：好明天載過來，好、、、。A：、
    、、我明天要出國啦，我叫我們一個小姐載過去啦，他叫做
    蕭溪前。B：男的、女的。A：男的。B：蕭溪前、、、、啊
    回來我們再算就對了，好嗎？A：好，我跟你說，你就人開
    一開有無，拿給我們小姐對不，費用我回來再跟你算。B：
    你回來你再主動打電話過來跟我算就對了。A：嗯，你就先
    給他有無，、、、、我再跟你處理就好。B：好啦，好啦。A
    ：我週二回來在跟你處理。B：好，好，不要講我知道。A：
    好，OK。（通話結束）」等語，可見被告與顏國森確實於93
    年8月26日當天有使用前開電話就蕭溪前就診檢查前之情事
    互有串通，並有言明事成之後，被告將給予顏國森相當之金
    錢報償，被告辯稱當時伊人不在國內，顯無足採；故被告與
    顏國森就本件之犯行確有犯意之聯絡甚明。（五）又於93年
    8月至10月間申請外籍看護工，係依照申請外籍看護工之
    審查，係依據就業服務法（以下稱本法）第46條第2項、雇
    主聘僱外國人許可及管理辦法（以下稱聘僱辦法）第16條及
    第25條、外國人從事本法第46條第1項第8款至第11款工作資
    格及審查標準第22條、第23條、第24條及本會93年1月16日
    勞職外字第0930200 329號函等規定辦理。依聘僱辦法第
    16 條及本會上開號令規定略以，雇主申請第2類外國人之招
    募許可，應備文件如下：1、申請書；2、求才證明書；3、
    雇主於國內招募時，其聘僱國內勞工之名冊；4、外國人生
    活管理計畫書；5、審查收據正本；6、雇主及被看護者戶口
    名簿影本；7、經中央主管機關公告之醫療機構專科醫師開
    具之診斷證明書或身心障礙手冊影本。本會依據雇主檢附
    規定文件，採書面審查方式，倘經審查結果符合申請外籍看
    護工之資格條件者，始核發雇主招募許可函。又嗣後倘經查
    雇主所提供申請資料有不實之情事者，以違反本法第54條第
    1 項第11款規定，本會將依行政程序法第117條、第119條及
    本法第54條第1項第11款、第72條第1款規定，廢止雇主之招
    募許可及聘僱許可，並依本法第5條第2項第5款、第65條、
    第75條規定移請當地主管機關依法科以罰緩處分。此有行政
    院勞工委員會95年8月23日勞職外字第0950508397號函在卷
    可資佐證。依上開函示內容所載，行政院勞工委員會僅是依
    據雇主之申請，就雇主所提供之相關資料，為書面之審查，
    就所提出之相關資料形式上審查是否為真正而已，並未實際
    審查申請書中所附之經中央主管機關公告之醫療機構專科醫
    師開具之診斷證明書之內容是否為真正。而被告所持之以行
    使之系爭診斷書形式上是彰化醫院顏國森醫師所製作，係屬
    真正，僅該診斷書之內容有虛偽而已，以如前述，本件既非
    勞委會所得以實質審查認定該診斷書內容之真正與否，則行
    政院勞工委員會自無實質審查權自明。至辯護人所稱：行政
    院勞工委員會如嗣後發現雇主所提供申請之資料有不實之情
    事，有權依法廢止雇主之招募許可及聘僱許可，並可移請當
    地主管機關依法科以罰緩處分，而認定行政院勞工委員會對
    於外籍看護工之申請，具有實質審查權云云，然辯護人所指
    之情形，應是該診斷證明書本身為偽造之情形，並非診斷證
    明書所載內容不實之情形，故辯護人上開辯護意旨，並無足
    採。此外，附有中央健康保險局中區分局94年5月9日健保中
    費一字第0940 0621 91號函（蕭溪前自93年1月間起至93年9
    月間之就診紀錄）、秀傳紀念醫院94年5月11日94明秀（醫
    ）字第940652號（蕭溪前之就診病歷）、94年10月24日94明
    秀（醫）字第941473號（診斷為暫時性缺血）及94年11月17
    日94明秀（醫）字第941808號（部分生活依賴他人照料）函
    、員生醫院94年5月17日94員生（行）字第36號、94年10月
    28日94員生（行）字第97號函（蕭溪前之就診病歷）、行政
    院勞工委員會函等可資為證。被告事後於本院審理中翻異前
    詞，否認犯罪，應屬事後圖卸責之詞，不足採信。綜上所述
    ，本件事證已臻明確，被告上開犯行，堪予認定，應予依法
    論科。
二、比較新舊法部分：
    查我國刑法業以中華民國94年2月2日總統華總一義字第0940
    0014901號令修正公布第1～3、5、10、11、15、16、19、25
    ～27、第四章章名、28～31、33～38、40～42、46、47、4
    9、51、55、57～59、61～65、67、68、74～80、83～90、9
    1-1、93、96、98、99、157、182、220、2 22、225、229-1
    、231、231-1、296-1、297、315-1、315-2、316、341、34
    3條條文；增訂第40-1、75-1條條文；刪除第56、81、94、9
    7、267、322、327、331、340、345、350條條文；並自95年
    7月1日施行。被告行為後，其應適用之相關法律已有變更，
    茲就與本案適用有關之條文，比較說明如下：
 （一）刑法第28條規定業經修正公布，修正前之規定為：「二
       人以上共同實施犯罪之行為者，皆為正犯」，修正後之
       規定為：「二人以上共同實行犯罪之行為者，皆為正犯
       」。本案被告不論依修正前、後刑法第28條規定，均成
       立共同正犯，對被告而言並無有利或不利之情形，並無
       刑法第2條第1項前段之適用，應逕依裁判時法，即應適
       用修正後之刑法第28條規定。
（二）又被告行為後，刑法第55條牽連犯之規定，業於94年1月7
      日修正公布刪除，並於95年7月1日施行，則被告之犯行，
      因行為後新法業已刪除牽連犯之規定，此刪除雖非犯罪構
      成要件之變更，但顯已影響行為人刑罰之法律效果，自屬
      法律有變更，依新法第2條第1項前段規定，比較新舊法結
      果，仍應適用較有利於被告之行為時法即舊法論以牽連犯
      。
（三）法定刑中罰金刑部分：刑法第33條第5款業經修正公布，
      修正後刑法第33條第5款規定「罰金：新臺幣一千元以上
      ，以百元計算之」，與修正前刑法第33條第5款規定「罰
      金：（銀元）一元以上」不同。比較新舊法結果，以舊法
      即行為時法較有利於被告，故依刑法第2條第1項前段規定
      ，本案關於刑法第214條、第216條之法定刑罰金部分，自
      應適用行為時之法律即修正前刑法第33條第5款規定決定
      其罰金部分之法定刑。
（四）又修正前刑法第31條第1項規定：「因身分或其他特定關
      係成立之罪，其共同實施或教唆幫助者，雖無特定關係，
      仍以共犯論」，修正後則為：「因身分或其他特定關係成
      立之罪，其共同實行、教唆或幫助者，雖無特定關係，仍
      以正犯或共犯論。但得減輕其刑」，除就「共同實施」改
      為「共同實行」外，另規定共犯部分得減輕其刑，故被告
      就所犯刑法第216條之行使業務上文書登載不實罪之犯行
      ，雖不具有特定關係，但與因身份或其他特定關係者共同
      實行，仍具有共犯關係，並得減輕其刑，就此而言，以新
      修正刑法第31條第1項對被告較為有利。
（五）刑法第41條第1項前段原規定：「犯最重本刑為5年以下有
      期徒刑以下之刑之罪，而受6個月以下有期徒刑或拘役之
      宣告，因身體、教育、職業、家庭之關係或其他正當事由
      ，執行顯有困難者，得以1元以上3元以下折算一日，易科
      罰金。又修正前罰金罰鍰提高標準條例第2條前段（現已
      刪除）規定，就其原定數額提高為100倍折算1日，應以銀
      元300元折算1日，經折算為新臺幣後，應以新臺幣900元
      折算為1日。修正公布施行之刑法第41條第1項前段則規定
      ：「犯最重本刑為五年以下有期徒刑以下之刑之罪，而受
      六個月以下有期徒刑或拘役之宣告者，得以新臺幣一千元
      、二千元或三千元折算一日，易科罰金。」比較修正前後
      之易科罰金折算標準，以95年7月1日修正公布施行前之規
      定，較有利於被告，則應依刑法第2條第1項前段，適用修
      正前刑法第41條第1項前段規定，定其折算標準。
三、查，顏國森係彰化醫院之外科醫師，為從事醫療業務之人（
    有關顏國森之身分由原具有公務員之資格，嗣因法律變更成
    為不具有公務員之資格，其理由詳如後述）。被告竟與顏國
    森基於共同犯意之聯絡，均明知受監護人蕭溪前不符合上開
    申請家庭外籍監護工之資格情況下，由顏國森於其業務之範
    圍內開立已符合雇主申請聘僱家庭外籍看護工專用診斷證明
    書（背頁為之巴氏量表）之不實正本，而以雇主蕭璟輝之名
    義，將此製作不實之文書向勞委會提出申請而行使之，致勞
    委會職訓局之公務員誤以受監護人蕭溪前已符合申請外籍監
    護工之資格，而將受監護人蕭溪前已符合申請外籍監護工之
    不實事項登載於其職務上所掌之核發招募許可等資料之公文
    書上，足生損害於彰化醫院及勞委會對於申請外籍監護工准
    駁之正確性。核被告甲○○所為，係犯刑法第216條、第215
    條之行使業務上文書登載不實罪及同法第214條之使公務員
    登載不實之文書罪。被告犯刑法第215條之業務上文書登載
    不實罪之低度行為，為行使之高度行為所吸收，不另論罪。
    按刑法第215條之業務上文書登載不實罪，雖是因顏國森以
    其外科醫師身份關係，所得成立之罪，而被告雖無此特定之
    身分關係，惟被告與有身份關係之顏國森共犯刑法第215條
    之業務上文書登載不實罪，依同法第31條第1項之規定，被
    告仍應以共犯論。公訴人認被告所犯上開刑法第216條（第
    215 條）之行使業務上文書登載不實罪部分，應成立刑法第
    213 條、第216條之行使公文書不實登載罪，尚有未恰，其
    起訴法條應予變更。被告與顏國森所犯上開2罪，均有犯意
    之聯絡或行為分擔，均為共同正犯。被告利用不知情之人員
    沈秀勵檢具相關證明文件，以雇主蕭璟輝之名義，將此製作
    不實之文書向勞委會提出申請而行使之，就所犯刑法第214
    條之使公務員登載不實之文書罪部分為間接正犯。又被告所
    犯上開2罪間，有行為、目的之牽連關係，為牽連犯，依修
    正前刑法第55條之規定，從一情節較重之刑法第216條、第
    215條之行使業務上文書登載不實罪處斷。被告係無執行醫
    療業務資格之人，惟與顏國森均應論以共犯，爰依刑法第31
    條第1項規定，予以減輕其刑。
四、原審認被告罪證明確，予以論罪科刑，固非無見。惟（一）
    被告與顏國森2人共犯本罪後，修正前刑法第10條第2項所示
    之公務員資格之認定範圍已有變更，而顏國森就其醫療業務
    範圍內之行為，依修正後之刑法第10條第2項之規定已不具
    有公務員之資格，並非屬依據法令從事公務之人（理由詳如
    後述），原審未及比較新舊法之不同，而論被告應成立貪污
    治罪條例第11條第3項、第1項之罪及刑法第213條之公文書
    不實登載罪，尚有為恰。（二）證人蕭溪前於偵查中所為之
    證述，並未經檢察官依法命證人蕭溪前為具結，依法不具證
    據能力，而原審竟認為有證據能力，其採證之標準，於法尚
    有未合。（三）本件被告之犯行，係發生在刑法修正施行前
    ，原審未及比較新、舊法對被告有利及不利之情形，亦有未
    當。被告上訴意旨否認涉有本件之犯行，指摘原判決不當，
    雖無理由，惟原判決既有上開可議之處，自無可維持，應由
    本院將原判決予以撤銷改判。爰審酌被告許以不當利益而求
    本身從事業務之順遂，並從中取得不法之代辦費用，且有損
    政府管制外籍看護工，以維持本國勞工就業之機會等暨被告
    犯罪之動機、手段與犯後之態度等情狀，量如主文第2項所
    示之刑，並諭知易科罰金之標準，以示懲戒。
參、不另為免訴諭知部分：
一、公訴意旨略以：因顏國森具有公務員之身分，而被告與之共
    犯前開犯罪事實之行為，因認被告另涉犯有貪污治罪條例第
    11條第3項、第1項之犯罪云云。
二、按行為後，刑法法律變更，致其規定之犯罪構成要件變更，
    而有擴張或限縮時，必其行為同時該當修正前後法律所定之
    犯罪構成要件，均應科處刑罰時，始生刑法第2條第1項之比
    較適用，而刑法第2條第1項所稱「法律變更」，係指法律修
    正或廢止，且以實體之刑罰法律為限，所稱刑罰法律變更，
    則指犯罪構成要件或處罰內容之變更而言，依此，所謂法律
    變更，固指刑法分則之法條變更，惟分則條文雖未變更，然
    總則法條修正或廢止，將使處罰之實質內涵，發生有輕重或
    不罰之結果，仍屬法律變更，因此，行為時法律有處罰，裁
    判時已無處罰之明文（犯罪構成要件變更，或除罪化），此
    應屬犯罪後已廢止其刑罰之情形，應依刑事訴訟法第302條
    第4款諭知免訴判決（台灣高等法院因應新修正刑法施行座
    談會彙編第3至4頁）。經查；（一）按依修正前刑法第10條
    第2項規定，祇要依法令從事於公務之人員，即為公務員。
    至其所依據之法令，是否僅限於公法性質之法令？抑或私法
    性質之法令亦均包括在內？實不無疑義。再者，所謂公務，
    是否僅限於國家或地方之事務？公共團體之事務或公眾之事
    務是否亦得包含在內？且所謂公務，是否僅限於具有公權力
    性質之事務？其他涉及私權性質之事務或單純行政之事務，
    是否亦涵蓋於公務之範疇內？均不無疑義。因此，為使公務
    員之概念明確化，爰於第10條第2項有關公務員之定義，修
    正為：稱公務員者，謂下列人員：一、依法令服務於國家、
    地方自治團體所屬機關而具有法定職務權限，以及其他依法
    令從事於公共事務，而具有法定職務權限者。二、受國家、
    地方自治團體所屬機關依法委託，從事與委託機關權限有關
    之公共事務者。學者依新修正之規定，關於公務員之定義，
    分為三種類型：一為依法令服務於國家或地方自治團體所屬
    機關而具有法定職務權限者，名之為「身分公務員」；二為
    其他依法令從事於公共事務而具有法定職務權限者，名之為
    「授權公務員」；三為受國家或地方自治團體所屬機關依法
    委託，從事與委託機關權限有關之公共事務者，名之為「委
    託公務員」。有關國家或地方自治團體所屬機關：依照電腦
    處理個人資料保護法第3條：「------六、公務機關：指依
    法行使公權力之中央或地方機關。七非公務機關：指前款以
    外之左列事業、團體或個人：1、徵信業及以蒐集或電腦處
    理個人資料為主要業務之團體或個人。2、醫院、學校、電
    信業、金融業、證券業、保險業及大眾傳播業。3、其他經
    法務部會同中央目的事業主管機關指定之事業、團體或個人
    。」所謂國家或地方自治團體所屬機關，係指執行國家或地
    方自治團體公權力之行政機關及其他公務機關而言。所稱行
    政機關，行政程序法第2條第2項訂有立法解釋：「本法所稱
    行政機關，係指代表國家、地方自治團體或其他行政主體表
    示意思，從事公共事務，具有單獨法定地位之組織。」法務
    部90年9月24日法律字第034212號函說明二，及該部90年6月
    21日法律字第018269號函對行政機關採廣義及實質觀點，凡
    具有單獨法定地位之組織，於從事公共事務、行使公權力時
    ，均屬該法之行政機關，包含總統府、中央五院及其所屬機
    關、國民大會以及地方行政機關暨地方立法機關，其範圍涵
    蓋行政、立法、司法、考試及監察機關在內。又所稱其他公
    務機關，指除行政機關外，其他依法行使公權力之中央或地
    方機關。例如，行政院金融監督管理委員會是。（二）國家
    或地方自治團體所設置之獨立組織體，除行政機關及其他公
    務機關以外，尚有公立學校、公立醫院及公營事業機構。公
    立學校及公立醫院，雖為國家或地方自治團體所屬機關，惟
    非依法行使公權力之中央或地方機關。公營事業機構，如以
    公司、銀行、公立學校、公立醫院及公營事業，既非依法行
    使公權力之中央或地方機關，其從事該學校、醫院行政工作
    之人員及教師與醫師等以及公營事業之員工，自不屬於第一
    款前段之身分公務員類型。惟從事該學校或醫院行政工作之
    人員、教師、醫師等以及公營事業之員工，得否視其為第一
    款後段之授權公務員？則宜視其是否依法令負有一定公共事
    務之處理權限而定。公立學校、公立醫院及公營事業之員工
    ，如依政府採購法之規定承辦、兼辦採購之行為，其採購內
    容，縱僅涉及私權或私經濟行為之事項，惟因公權力介入甚
    深，仍宜解為有關公權力之公共事務（刑法修正深度探討系
    列座談會，刊元照網路書店，列印本參本院卷2第326至341
    頁，台灣高等法院檢察署因應刑法修正相關法律問題座談會
    第7至8頁）。（三）如前所述，本件顏國森係在彰化醫院擔
    任外科醫師之工作，其於本件所執行，並虛偽開立已符合雇
    主申請聘僱家庭外籍看護工專用診斷證明書（背頁為之巴氏
    量表）之不實正本之事務，乃其業務執行之範圍，未涉及有
    關公務之執行，雖彰化醫院固為公立醫院，然如前所述，彰
    化醫院雖屬國家或地方自治團體所設置之獨立組織體，惟非
    依法行使公權力之中央或地方機關，且本件顏國森所執行者
    乃屬醫師診治病患之治療行為，此與公權力之行使無關，顏
    國森就此部分診療業務之執行，即非屬修正後刑法所謂公務
    員之範疇，因此，行為時法律有處罰，裁判時已無處罰之明
    文（犯罪構成要件變更），顏國森既因法律之變更而不具有
    公務員之資格，則其自不成立貪污治罪條例第11條第3項、
    第1項之犯罪，則被告被訴與顏國森共犯上開之罪，亦應認
    定不成立犯罪。如前所述，此應屬犯罪後已廢止其刑罰之情
    形，原應依刑事訴訟法第302條第4款就被告所涉犯之上開犯
    行諭知免訴判決，惟公訴人認被告此部分之犯行與前開認定
    有罪部分，有裁判上一罪之牽連關係，爰不另為免訴之諭知
    。
據上論斷，應依刑事訴訟法第第369條第1項前段、第364條、第2
99條第1項前段、第300條，刑法第2條第1項前段、第28條、第21
6條、第215條、第214條、（修正前）第55條、第31條第1項、（
修正前）第41條第1項，判決如主文。
本案經檢察官乙○○到庭執行職務。
中　　華　　民　　國　　96　　年　　1　　月　　17　　日
            刑事第十一庭  審判長法　官　陳　朱　貴
                                法　官　郭　同　奇
                                法　官　何　志　通
上列正本證明與原本無異。
如不服本判決應於收受送達後十日內向本院提出上訴書狀，其未
敘述上訴之理由者並得於提起上訴後十日內向本院補提理由書（
均須按他造當事人之人數附繕本）。
                                書記官　林　桂　鳳
中　　華　　民　　國　　96　　年　　1　　月　18    日
